【裁判字號】    95,易,950
【裁判日期】    951122
【裁判案由】    詐欺
【裁判全文】
臺灣臺南地方法院刑事判決
公  訴  人  臺灣臺南地方法院檢察署檢察官
被      告  丙○○○
上列被告因詐欺案件，經檢察官提起公訴（九十五年度偵緝字第
一二九三號），被告就犯罪事實為有罪之陳述，經本院合議庭裁
定由受命法官進行簡式審判程序後，本院判決如下：
    主      文
丙○○○連續意圖為自己不法之所有，以詐術使人將本人之物交
付，處有期徒刑柒月。
    事      實
一、丙○○○係雞販中盤商，並自民國九十三年六月三十日向雞
    販大盤商乙○○交易雞隻，詎丙○○○明知其因積欠債務過
    多而陷於無資力之狀態，因而已無法給付向乙○○訂購雞隻
    之貨款，竟仍基於意圖為自已不法所有之概括犯意，自九十
    三年十一月十八日起，向乙○○隱匿其所開立之臺東區中小
    企業銀行大發分行之000000000號支票存款帳戶之
    支票自該日起即因存款不足而無法兌現之事實，而向乙○○
    佯稱：保證其開立之支票票款均可兌現云云，並交付乙○○
    上開帳戶之支票作為購買雞隻之貨款，使乙○○不疑有他而
    陷於錯誤，丙○○○因而自同年月十八日至二十三日止，連
    續向乙○○訂購價值分別為新臺幣（下同）八萬九千九百二
    十元、六萬七百八十六元、六萬二千四十元、八萬八千九百
    八十六元、四萬九千九百零六元、十二萬二千七百十五元等
    合計總價值為四十七萬四千三百五十三元之雞隻。嗣乙○○
    於九十三年十一月二十四日得知丙○○○前開支付雞款之支
    票跳票後，始知受騙。
二、案經臺南縣警察局新營分局報請臺灣臺南地方法院檢察署檢
    察官偵查起訴。
    理  由
一、本件被告丙○○○所犯為死刑、無期徒刑或最輕本刑為三年
    以上有期徒刑以外之罪，其於準備程序中就被訴事實為有罪
    之陳述，經法官告知簡式審判程序之旨，並聽取公訴人之意
    見後，爰依刑事訴訟法第二百七十三條之一第一項規定，裁
    定由受命法官獨任進行簡式審判程序，合先敘明。
二、訊據被告丙○○○對上揭犯罪事實於本院審理時坦承不諱，
    核與證人即告訴人乙○○證述之情相符，並有購雞之帳目明
    細表影本一份、臺東區中小企業銀行大發分行000000
    000號帳戶之十三支票明細表一紙、九十三年十一月十八
    日至同年月十一月二十三日的交貨傳票影本三紙及磅單影本
    六紙在卷可證。復稽之被告既係簽發其所開立之臺東區中小
    企業銀行大發分行000000000號支票存款帳戶之支
    票作為支付向告訴人購買雞隻之貨款所用，故其本應對該帳
    戶內現有資金之情形瞭如指掌，然其卻仍自該支票存款帳戶
    自九十三年十月十八日即已無足夠資金支付票款，且其當時
    亦無資力存入足額之款項以供支票兌現，猶仍對告訴人隱瞞
    上情，而繼續開立該支票帳戶之支票以向告訴人訂購雞隻，
    再佐以被告將自告訴人處所購得之自九十三年十一月十八日
    至二十三日之雞隻販售他人後，又未將該販賣雞隻所得之款
    項先用以清償告訴人之雞款債務，顯見被告於上揭期間與告
    訴人交易時，除其客觀上已陷於無資力支付告訴人貨款之情
    形外，且主觀上亦有無給付貨款之履約意思而有詐欺之不法
    所有意圖甚明。是參之上開被告隱瞞其無資力支付告訴人雞
    隻貨款之事實，猶仍向告訴人佯稱其開立作為貨款之支票均
    可兌現，使告訴人陷於錯誤而於前揭期間將雞隻出售予被告
    等情，足認被告之行為確屬詐欺取財之行為無訛。綜合上開
    所查事證，本案被告之自白核與事實相符，本件事證明確，
    被告犯行洵堪認定。
三、按被告行為後，刑法部分條文業於九十四年一月七日經立法
    院三讀修正，而經總統於九十四年二月二日公布並於九十五
    年七月一日施行。而新修正之刑法第二條第一項規定：「行
    為後法律有變更者，適用行為時之法律。但行為後之法律有
    利於行為人者，適用最有利於行為人之法律。」，而該法係
    規範行為後法律變更所生新舊法律比較之準據法，於新法施
    行後，即應逕用該條為「從舊從輕」之比較；且本次法律變
    更，比較時應就罪刑有關之共犯、未遂犯、想像競合犯、牽
    連犯、連續犯、結合犯，以及累犯加重、自首減輕暨其他法
    定加減原因（如身分加減）與加減例等一切情形，綜其全部
    罪刑之結果而為比較（最高法院九十五年五月二十三日九十
    五年度第八次刑庭會議決議參照）。本案涉及法律變更之部
    分如下：
（一）被告行為後，刑法第五十六條連續犯之規定業經刪除，則
      被告之犯行，因行為後新法業已刪除連續之規定，此刪除
      雖非犯罪構成要件之變更，但顯已影響行為人刑罰之法律
      效果，自屬法律有變更，依修正後刑法第二條第一項之規
      定比較新、舊法結果，仍以修正前刑法第五十六條之規定
      有利於被告。
（二）修正後刑法係自九十五年七月一日起施行，在此之前，刑
      法分則編有關罰金刑之貨幣單位係銀元；且依刑法分則編
      應處罰金者，應適用罰金罰鍰提高標準條例第一條、第四
      條之規定，亦即應按各該具體條文制定或修正之時間先後
      ，定其提高之倍數。惟被告行為後，刑法施行法增訂第一
      條之一，於九十五年六月十四日經總統公布，並自同年七
      月一日起施行；該條規定：「中華民國九十四年一月七日
      刑法修正施行後，刑法分則編所定罰金之貨幣單位為新臺
      幣。九十四年一月七日刑法修正時，刑法分則編未修正之
      條文定有罰金者，自九十四年一月七日刑法修正施行後，
      就其所定數額提高為三十倍。但七十二年六月二十六日至
      九十四年一月七日新增或修正之條文，就其所定數額提高
      為三倍」。本件被告所犯之罪，依增訂刑法施行法第一條
      之一之規定，其罰金以新臺幣為單位，數額應提高三倍。
      此與修正前之罰金以銀元為單位，對被告而言，並無不利
      （新臺幣與銀元之比例為一比三，換算結果，亦為三倍）
      。刑法施行法第一條之一係替代罰金罰鍰提高標準條例部
      分條文，與罰金罰鍰提高標準條例罰金額度相同，既不發
      生有利或不利問題，只是將貨幣單位由銀元改為新臺幣，
      並非法律變更刑度之條文，當無比較新舊法問題，逕予適
      用刑法施行法第一條之一，併此敘明。
四、核被告丙○○○所為，係犯刑法第三百三十九條第一項之詐
    欺取財罪。被告先後簽發支票向告訴人詐取財物之犯行，其
    犯罪時間密接，方法相同，觸犯構成要件相同之罪名，顯係
    基於概括犯意而為，應依修正前刑法第五十六條規定論以連
    續犯一罪，並依法加重其刑。爰審酌被告明知已無資力，猶
    仍簽發支票向告訴人詐取雞隻加以變現之犯罪動機、目的、
    手段，向被害人詐取雞隻總值四十七萬四千三百五十三元，
    以及犯罪後先否認犯行，於本院審理時始坦承犯行，目前尚
    未與告訴人達成和解等一切情狀，量處如主文所示之刑。另
    公訴蒞庭檢察官雖當庭求處被告有期徒刑二年，惟本院審酌
    上情，以量處被告有期徒刑七月，始與其罪責相當，併此敘
    明。
據上論斷，應依刑事訴訟法第二百七十三條之一第一項、第二百
九十九條第一項前段，刑法第二條第一項前段，修正同法第五十
六條、同法第三百三十九條第一項，刑法施行法第一條之一，判
決如主文。
本案經檢察官甲○到庭執行職務。
中    華    民    國    95    年    11    月    22    日
                  刑事第四庭          法  官  楊佳祥
上正本證明與原本無異。
如不服本判決，應於判決送達後10日內向本院提出上訴狀（應附
繕本）。
                                      書記官  汪姿秀
中    華    民    國    95    年    11    月    22    日
附錄本案論罪法條：
中華民國刑法第339條第1項：
意圖為自己或第三人不法之所有，以詐術使人將本人或第三人之
物交付者，處五年以下有期徒刑、拘役或科或併科一千元以下罰
金。


司法院資訊處製作；財團法人民間司法改革基金會備份。
